臺灣臺北地方法院刑事判決　　　　　　　95年度訴字第1879號
公　訴　人　臺灣臺北地方法院檢察署檢察官
被　　　告　乙○○
選任辯護人　宋國城律師
上開被告因強盜等案件，經檢察官提起公訴（九十五年度偵字第
一九０五六號），本院判決如下：
    主  文
乙○○意圖為自己不法之所有，攜帶兇器以脅迫，至使不能抗拒
，而使他人交付其物，處有期徒刑貳年，扣案之水果刀壹把、毛
線帽壹頂、口罩壹個、紙袋壹個均沒收；又以加害身體、生命之
事，恐嚇他人致生危害於安全，處有期徒刑肆月。應執行有期徒
刑貳年貳月，扣案之水果刀壹把、毛線帽壹頂、口罩壹個、紙袋
壹個均沒收。
    事  實
一、乙○○因罹患憂鬱症自民國九十年五月五日起在財團法人天
    主教耕莘醫院（下稱耕莘醫院）持續接受追蹤治療，病程中
    亦斷續出現過幻聽及夢遊等精神症狀，其最近病症為患有「
    一、雙極性疾患，最近一次屬憂鬱症發作，合併精神病性症
    狀，二、邊緣性人格特質」，其現實感較差，用以辨識其行
    為違法、或依其辨識而行為之能力，受其精神疾病部分影響
    而減弱之人，乙○○於九十五年八月二十五日凌晨四時三分
    許，以頭戴藍色毛線帽、口戴白色口罩、上身著金綠色外套
    、下著黃色格紋短褲之裝扮並預藏客觀上足以對人之生命、
    身體、安全構成威脅而可為兇器之水果刀一把，進入臺北縣
    新店市○○路○段四號「7- 11便利超商」，基於意圖為自
    己不法所有之犯意，取出上開之預藏之水果刀抵住店員甲○
    ○左腰部，以脅迫之方式喝令店員甲○○「不准動！把收銀
    機裡的錢拿出來！」，至使甲○○不能抗拒，甲○○遂將收
    銀機內新臺幣（下同）一千九百五十元裝入乙○○自備之紙
    袋內，得手後欲離去之際，另行基於恐嚇之犯意，以加害生
    命、身體之方式向甲○○恫稱：「不准報警！不然我以後還
    會找你！」等語，使甲○○心生畏懼，後旋即離去。嗣經甲
    ○○報警處理，於同日上午八時四十分許，在乙○○位於臺
    北縣新店市○○路○段三十巷五弄七號五樓之住處，為警循
    線當場逮捕，並扣得水果刀一把、毛線帽一頂、口罩及裝錢
    用之紙袋各一個及犯罪所得一千九百五十元。
二、案經甲○○訴由臺北縣政府警察局新店分局移請臺灣臺北地
    方法院檢察署檢察官偵查起訴。
    理  由
一、前揭事實，業據被告乙○○於警詢、偵查、本院審理時坦承
    不諱（見偵查卷第七頁至第九頁、第十一頁至第十二頁、第
    四三頁至第四四頁、第五二頁至第五三頁、本院卷九十六年
    四月二十七日審理筆錄），核與證人即店員甲○○證述相符
    （見偵查卷第十三頁至第十八頁、第五四頁至第五五頁），
    並有案發現場監視器錄影光碟及勘驗筆錄、監視錄影器翻拍
    照片四幀、贓物採證照片、自願接受搜索同意書、臺北縣政
    府警察局新店分局搜索扣押筆錄、扣押物品目錄表、扣押物
    品收據、贓物認領保管單（見偵查卷第二十四頁至第三十八
    ）附卷可稽。綜上，足認被告出於任意性之自白與事實相符
    而堪採信，從而本件犯罪事證明確，應依法論科。
二、又被告自九十年五月五日起，因罹患憂鬱症在耕莘醫院持續
    接受精神科門診之藥物與心理治療，主要症狀包括：情緒不
    穩定、失眠，及生活適應之困難，病程中亦斷續出現過幻聽
    以及夢遊等精神症狀，此有耕莘醫院病歷摘錄單（見偵查卷
    第六十頁）。經本院將被告送請國防醫學院三軍總醫院鑑定
    ，鑑定結果認為：「就精神醫學專業觀點而言，趙員目前之
    診斷可能為：『一、雙極性疾患，最近一次屬憂鬱發作，合
    併精神病性症狀，二、邊綠性人格特質』。推斷趙員（即被
    告）於案發當時，情緒狀態較低落，案發稍早時疑似有幻覺
    ，惟否認為幻聽指使才犯下搶案。此次犯案前，趙員雖表示
    曾被祖母責備，但並未到達情緒失控之狀況，只表示再度感
    到情緒低落，原本長期存有之自殺意念，又再次浮上腦海。
    此次犯案經過，即便類似於過去青少年時之解離狀態，亦不
    完全相同。另外，趙員聲稱服藥後，此次犯案過程皆不清楚
    ，僅對於自己服藥物繼續寫日記未睡覺，並跑到馬路上之部
    分經過存有記憶。對比過去趙員亦聲稱曾有服藥後發生夢遊
    、吃東西，自己卻不知道的經歷，趙員服藥後所犯下之罪行
    ，或有可能部分過程與藥物影響或前述解離症狀有關。然而
    ，根據偵查卷宗所載，趙員於犯案當時著戴毛線帽及口罩，
    並準備刀子犯案，仍有部分之計畫及準備。故犯案當時，趙
    員之精神狀態並未符合『不能辨識行為違法』或『不能依其
    辨識而行為』之程度。然趙員於犯案地點選擇及犯案後無逃
    躲或藏匿之行為，與常理相比，顯得單純而欠思慮。評估犯
    案當時，可能現實感較差，用以辨識其行為違法、或依其辨
    識而行為之能力，受其精神疾病症狀部分。」此有國防醫學
    院三軍總醫院九十六年三月二十七日集逵字第０九六０００
    四六五五號鑑定報告書在卷可憑，本院依據被告於案發前後
    之行為表現及上開鑑定結果，認被告於本案行為時對於外界
    事務之知覺理會、判斷能力及自由決定意思能力，均較普通
    人之平均程度顯然減退，自應堪認被告為本案之行為時因精
    神障礙或其他心智缺陷，致其辨識行為違法或依其辨識而行
    為之能力，顯著減低。
三、被告乙○○攜帶客觀上足以危害人生命、身體、安全、具有
    危險性之水果刀一把行搶財物，核被告所為係犯刑法第三百
    三十條第一項攜帶兇器強盜罪、刑法第三百零五條之恐嚇危
    害安全罪。其所犯上開二罪，犯意各別，行為互殊，應予分
    論併罰。如前所述，被告於本案行為時因精神障礙之原因，
    致其辨識行為違法之能力，顯著減低，爰依刑法第十九條第
    二項規定減輕其刑。又被告所為攜帶兇器強盜行為固無足取
    ，然被告所搶得之財物共一千九百五十元，已由告訴人甲○
    ○領回，且告訴人未受有傷害，而被告於本院審理中坦白承
    認犯行，並與告訴人達成和解，此有和解書一紙附卷可稽，
    足認被告顯具有悔意，倘處以上開罪名最輕本刑，猶嫌過重
    ，顯為情輕法重，被告本案犯罪既有前開顯可憫恕之處，爰
    依刑法第五十九條之規定酌減，並依法遞減輕其刑。爰審酌
    被告於偵查及本院審理中坦承犯行，並表示悔意，犯後態度
    良好，及被告犯罪手段、犯罪所得利益與對於告訴人甲○○
    所生危害程度等情狀，分別量處如主文所示之刑，並定其應
    執行之刑。本案被告用以強盜之水果刀一把、毛線帽一頂、
    口罩一個及紙袋一個，均為被告所有，且均係供被告犯本案
    所用之物，業據被告供陳明確，爰均依刑法第三十八條第一
    條第二款規定宣告沒收；至於扣案之外套及短褲各一件，僅
    係被告犯本案時所穿著之衣物，尚難認係犯本案所用之物，
    爰不宣告沒收，附此敘明。
據上論斷，應依刑事訴訟法第二百九十九條第一項前段，刑法第
三百三十條第一項、第三百零五條、第五十一條第五款、第十九
條第二項、第五十九條、第三十八條第一項第二款，刑法施行法
第一條之一，判決如主文。
本案經檢察官黃士元到庭執行職務。
中　　華　　民　　國　　96　　年　　5　　月　　11 　　日
                        臺灣臺北地方法院刑事第八庭
                            審判長法  官  陳德民
                                  法  官  陳芃宇
                                  法  官  唐于智
以上正本證明與原本無異。
如不服本判決，應於判決送達後10日內，向本院提出上訴狀。
　　　　　　　　　　　　　  　　　書記官　惠莊
中　　華　　民　　國　　96　　年　　5　　月　　11 　　日
附錄論罪科刑法條
中華民國刑法第330條
（加重強盜罪）
犯強盜罪而有第321條第1項各款情形之一者，處7年以上有期徒
刑。
前項之未遂犯罰之。
中華民國刑法第305條
（恐嚇危害安全罪）
以加害生命、身體、自由、名譽、財產之事，恐嚇他人致生危害
於安全者，處2年以下有期徒刑、拘役或3百元以下罰金。
